臺灣基隆地方法院基隆簡易庭民事判決
                                   108年度基簡字第1148號
原      告  陳志偉  

訴訟代理人  凃逸奇律師
複代理人    王志傑律師
被      告  黃秀萍  

            干鴻銘  
上列當事人間請求損害賠償事件，本院於民國109年9月22日言詞
辯論終結，判決如下：
    主  文
原告之訴駁回。
訴訟費用新臺幣（下同）18萬3,200元由原告負擔。
    事實及理由
一、原告起訴主張：
  ㈠原告所有門牌號碼新北市○○區○○○○路000巷00○0號房屋（下稱
    原告房屋），因相鄰之被告黃秀萍所有門牌號碼新北市○○區
    ○○○○路000巷00○0號房屋（下稱被告房屋）施工，造成原告
    房屋共同壁有滲漏水現象（含1樓、2樓室內、前後陽台），
    室內部分出現壁癌、油漆剝落，2 樓房間平頂及前陽台下方
    有水漬跡，經本院經雙方同意囑託新北市土木技師公會鑑定
    後確認，原告房屋2 樓上方與被告房屋相鄰處之防水磚、女
    兒牆遭敲除，縫隙未填補復原，原告房屋屋頂上3支柱頭被
    敲除等情，並認定：「1.因被告房屋2樓及屋頂樓板開孔及
    防水磚設施移除等因素，在施工期間雨水會流入屋內，再滲
    流入共同壁，造成原告房屋內外牆壁產生壁癌、白華、油漆
    剝落、水漬跡及青苔等滲漏水瑕疵情形。2.屋頂層增設鋼構
    架至4 樓，施工中雨水由樓板開口流入屋內造成共同壁邊多
    處地板積水；另2 樓陽台外推加蓋亦因門窗破洞雨水由破洞
    處灌入屋內造成地板嚴重積水，水由共同壁邊滲透入原告陽
    台、牆、頂板等等造成頂板、牆壁產生白華、油漆剝落等滲
    漏水瑕疵。3.正面鋼浪板牆與其下女兒牆有長4.4公尺縫隙
    ，會使雨水下流至2樓陽台，污損鄰房原告2 樓及1 樓牆面
    ，破窗亦會使雨水濺入室內。4.屋頂交界處尚殘留有8公分
    之縫隙，遇下雨天，雨水會由8公分縫隙流下而污損鄰房原
    告2樓及1樓牆面。」鑑定結果，原告房屋上開漏水痕跡之造
    成原因與被告房屋施工有關。
  ㈡被告黃秀萍為被告房屋所有權人，委請被告干鴻銘處理施工
    事務，被告干鴻銘就本件侵權行為之發生亦有提供助力，而
    被告干鴻銘曾於刑事偵查庭稱施工圖、工法及施作範圍均是
    與被告黃秀萍共同討論的結果，況施工方式亦需經被告黃秀
    萍本人同意，可見被告房屋施工不當確實造成原告財產之損
    失，經新北市土木技師公會估算該滲漏水損害之修復費用約
    9萬8,199元；另原告於本件起訴前已支付新北市土木技師公
    會107年1月15日漏水現況鑑定報告費3 萬元，均為被告侵權
    行為所生之必要支出。至被告房屋施工不當導致原告其他物
    品損壞或精神賠償等暫不主張等語，故依民法第184 條、第
    185 條共同侵權行為損害賠償之法律關係，請求法院判決：
    被告應連帶給付原告12萬8,199 元，及自起訴狀繕本送達翌
    日起至清償日止，按年息5%計算之利息。
二、被告分別抗辯：
  ㈠原告房屋與被告房屋係於61年8月2日興建完成，為地上2 層
    、連棟式加強磚造建築物，因被告房屋年久老化、局部屋頂
    滲水，被告黃秀萍乃於106年4月間口頭委託被告干鴻銘僱工
    施作屋頂輕型鋼架構造工程（下稱系爭工程），並於106年5
    月出國，出國期間乃將存摺交由被告干鴻銘自行提領工程費
    用，嗣被告干鴻銘幫被告黃秀萍僱工於106年5月4 日進場施
    作，並以房屋共同壁中心線退縮3 公分興建屋頂構造物，並
    未破壞樑柱、原告房屋的防水層及導擺磚，且僅敲除被告房
    屋的女兒牆等。
  ㈡被告干鴻銘係基於朋友關係幫忙被告黃秀萍找工人施作屋頂
    工程，且係代被告黃秀萍給付工資予工人，被告干鴻銘無收
    取被告黃秀萍任何報酬，與被告黃秀萍間並非承攬關係。
  ㈢新北市土木技師公會109年7月22日鑑定報告書（下稱系爭鑑
    定報告）認定漏水為被告房屋屋頂樓板開孔、2 樓窗戶破口
    、正面浪板與女兒牆縫隙、屋頂縫隙造成，然原告於106年1
    1月23 日新北市既有建築物初勘紀錄表上，勾選房屋有長期
    漏水現象，且該會107年1月15日鑑定報告書已記載原告房屋
    漏水，而被告房屋樓板開口時間為109年3月16日，且開口位
    置及2樓窗戶破口與原告房屋均非相鄰，正面浪板於109年7
    月2日尚未施作，屋頂縫隙於109年7月2日封側板時產生，並
    於同年月10日完成縫隙封漿收頭，難以歸責為109 年施工行
    為導致。本件鑑定方法粗陋，未經鑑定儀器檢測等漏水試驗
    檢測，僅引用原告說詞及其提供未註明日期照片及現場照片
    ，且疏漏氣象、集雨量因素，誤原告屋頂之隔熱磚為防水磚
    ，且多沿用107年1月15日鑑定報告之圖資，造成錯誤判讀，
    不具公正專業之客觀分析，原告房屋產生壁癌、白華、油漆
    剝落、水漬及青苔等漏水瑕疵，應為建築物老舊、管線老化
    及未善盡維護所導致，非被告房屋施工所生。況系爭鑑定報
    告建議修復項目中之落水管增設、高腳及平面落水罩裝設、
    屋頂女兒牆縫隙填補均已完成等語，並請求法院判決駁回原
    告之訴，另陳明如受不利判決，願供擔保請准宣告免為假執
    行。
三、本院的判斷：
    原告主張其所有原告房屋與被告黃秀萍所有被告房屋為有共
    同壁之相鄰建物，被告黃秀萍同意系爭工程之施工方式，被
    告干鴻銘受託處理施工事務，對系爭工程之施工方式提供助
    力，因系爭工程施工不當，造成原告房屋共同壁有滲漏水現
    象（含1樓、2樓室內、前後陽台），室內部分出現壁癌、油
    漆剝落，2 樓房間平頂及前陽台下方有水漬跡，致原告受損
    ，為被告所否認，並以前開情詞置辯，故本件爭點為：原告
    主張被告2 人因被告房屋系爭工程之施作不當造成原告房屋
    受損，不法侵害原告權利，被告2人應依民法第184條、第18
    5 條規定，對原告負共同侵權行為之連帶賠償責任，有無理
    由？經查：
  ㈠本件原告起訴時原以民法第184條第1項、第185條第1項為依
    據，經本院於109年1月16日言詞辯論期日，依原告主張之事
    實，當庭行使闡明權闡明原告本件得主張之相關請求權基礎
    ，並曉諭原告辨明欲主張之法律關係後，原告即當庭變更依
    民法第189條規定為主張，本院並當庭告知依民法第189條規
    定定作人原則上不負賠償責任，請原告舉證定作人有何定作
    或指示有過失？原告雖於109年2月14日具狀陳明以被告干鴻
    銘曾自述施工有事先跟被告黃秀萍討論，工法亦有跟被告黃
    秀萍報告，且是與被告黃秀萍報告商量之結果為由，追加依
    民法第189條、第191條規定請求(惟：民法第189條與第191
    條規定負損害賠償責任之要件不同，如係因承攬人執行承攬
    事項而有不法侵害他人權利，應優先適用民法第189條而不
    適用第191條規定），嗣於本院109年9月22日最後言詞辯論
    期日，本院再次訊問原告請權基礎，陪同原告出庭之複代理
    人當庭明確告知請求權基礎為「民法第184 條、第185 條共
    同侵權行為損害賠償」，並陳述：「主張被告黃秀萍委請被
    告干鴻銘處理施工事務之權限，就本件侵權行為之發生亦有
    提供助力，因此我們認為被告二人負共同侵權行為之連帶賠
    償責任」「本件被告黃秀萍為施工地點之所有權人，且施工
    之方式亦需經被告黃秀萍本人同意，亦屬本件侵權行為之行
    為人」（詳本院卷第322-323 頁），而民事訴訟採不干涉主
    義，法院審理具體個案範圍之訴之聲明及訴訟標的，除別有
    規定外，應由當事人決定之，法院不得逾越當事人所特定的
    訴之聲明及訴訟標的範圍而為裁判，此為民事訴訟採處分權
    主義之當然解釋（最高法院108年度台上字第1062 號判決可
    以參考），故本院自不得逾越原告主張之請求權基礎範圍（
    即民法第184條、185條），逕依其他法律關係而為裁判，先
    予敘明。
  ㈡按民法第184 條規定：「因故意或過失，不法侵害他人之權
    利者，負損害賠償責任。故意以背於善良風俗之方法，加損
    害於他人者亦同。違反保護他人之法律，致生損害於他人者
    ，負賠償責任。但能證明其行為無過失者，不在此限。」、
    第185 條規定：「數人共同不法侵害他人之權利者，連帶負
    損害賠償責任。不能知其中孰為加害人者亦同。造意人及幫
    助人，視為共同行為人。」民法第184條第1項關於侵權行為
    之規定，採過失責任主義，須行為人因故意過失不法侵害他
    人權利，亦即行為人須具備歸責性、違法性，並不法行為與
    損害間有因果關係，始能成立，且主張侵權行為損害賠償請
    求權之人，對於侵權行為之成立要件應負舉證責任；至民法
    第184條第2項規定乃一種獨立的侵權行為類型，其立法技術
    在於轉介立法者未直接規定的公私法強制規範，使成為民事
    侵權責任的規範，俾侵權行為規範得與其他法規範體系相連
    結，凡違反以保護他人權益為目的之法律，致生損害於他人
    ，即推定為有過失，至於加害人如主張其無過失，依舉證責
    任倒置（轉換）之原則，應由加害人舉證證明，以減輕被害
    人之舉證責任，同時擴大保護客體之範圍兼及於權利以外之
    利益。從而，侵權行為之成立，須有加害行為，即以自己之
    行為加損害於他人為要件，而自己的加害行為，包括作為及
    不作為，其以不作為侵權行為者，原則上應以法律上有作為
    義務為前提，在當事人間無一定之特殊關係之情形下，行為
    人對於他人並不負一般防範損害之注意義務，倘行為人所從
    事者為社會上一般正常之交易行為或經濟活動，除被害人能
    證明其具有不法性外，亦難概認為侵害行為，以維護侵權行
    為制度在於兼顧「權益保護」與「行為自由」之旨意（最高
    法院100年度台上字第328號、第1314號判決可以參照）。
  ㈢被告干鴻銘於本院109年9月22日言詞辯論期日辯稱：「我與
    被告黃秀萍並非承攬關係，我只是幫被告黃秀萍找工人來施
    工，工資也是我代被告黃秀萍轉交給工人的，我並沒有收取
    被告黃秀萍任何報酬，只是基於朋友關係幫忙」等語（詳本
    院卷第322 頁），原告對此未表爭執，足認被告黃秀萍、干
    鴻銘均非被告房屋系爭工程施作之實際行為人，而民法第18
    4 條侵權行為之成立，須有自己之加害行為存在，須因自己
    之行為致有發生一定損害之危險時，始負有防範危險發生之
    作為義務，系爭鑑定報告之鑑定結果及建議項下雖載有「原
    告房屋2 樓上方與被告房屋相鄰處之原告防水磚設施及前、
    後女兒牆有遭敲除‧‧‧屋頂上之墩柱（或稱柱頭）有被敲除
    」情形，然未認定是由何人敲除，原告雖指稱被告干鴻銘有
    拆除設備破壞屋頂防水層之行為，然經被告否認後，原告迄
    未能提出證據以實其說，實無從逕認被告黃秀萍、干鴻銘兩
    人係被告房屋系爭工程施作之實際行為人及有拆除設備破壞
    屋頂防水層之行為。此外，原告亦未提出積極證據，證明被
    告黃秀萍有何故意或過失之不法侵害行為存在，亦未舉證證
    明被告黃秀萍違反何種保護他人權益為目的之法律而可推定
    有過失，並因此致原告受損，自不能單憑被告黃秀萍係房屋
    所有人，其同意工人於自己房屋屋頂施作工程，即遽認其有
    違法致原告房屋受損之加害行為，而置實際從事系爭工程施
    作之行為人於不論。準此，原告既未提出任何證據證明被告
    黃秀萍個人有施工不當之加害行為存在，顯與上述侵權行為
    之成立要件不符，自不得依民法第184 條規定請求損害賠償
    。又被告黃秀萍既非侵權行為之實施者，被告干鴻銘單純受
    其委任處理僱工施作系爭工程之事務，自亦無所謂幫助被告
    黃秀萍遂行侵權行為之可言，故原告依民法第184條、第185
    條共同侵權行為之規定，請求被告負連帶賠償責任，即無法
    律上之依據，應予駁回。
四、綜上所述，原告依民法第184條、第185條規定，請求被告應
    負共同侵權行為連帶賠償原告12萬8,199 元，及自起訴狀繕
    本送達翌日起至清償日止，按年息5%計算之利息，就沒有理
    由，應予駁回。
五、本件訴訟的事實已經明確，當事人提出其他的攻擊防禦方法
    及證據，都已經法院詳細斟酌，經認定不會影響本判決的結
    果，所以不再一一論述。
六、據上論結，本件原告之訴為無理由，判決如主文，並依民事
    訴訟法第436條第2項、第78條（見附錄1、2）規定，諭知訴
    訟費用18萬3,200元（即第一審裁判費3,200元、鑑定費用18
    萬元）由敗訴之原告負擔。至原告於起訴前自行委請新北市
    土木技師公會會勘製作之107年1月15日漏水現況鑑定報告書
    費用，性質上非民事訴訟法所定之鑑定，況本件既經兩造合
    意由本院囑託鑑定如上，該報告書費用亦非進行訴訟所必要
    ，自不應納為訴訟費用之一部，附帶在此說明。
七、結論：本件原告之訴為無理由，因此判決如主文。　
中　　華　　民　　國　 109　　年　　10　　月　　13　　日
                  基隆簡易庭法　官　林淑鳳
以上正本係照原本作成。
對於本件判決如有不服，應於收受送達後20日內向本院提出上訴
書狀，上訴於本院合議庭，並按他造當事人之人數附具繕本。如
委任律師提起上訴者，應一併繳納上訴審裁判費。

中　　華　　民　　國　 109　　年　　10　　月　　13　　日
                            書記官　陳櫻姿
附錄：
1.民事訴訟法第436條第2項
  簡易訴訟程序，除本章別有規定外，仍適用第一章通常訴訟程
  序之規定。
2.民事訴訟法第78條
  訴訟費用，由敗訴之當事人負擔。